【裁判字號】    89,判,1442
【裁判日期】    890511
【裁判案由】    綜合所得稅
【裁判全文】
行  政  法  院  判  決                          八十九年度判字第一四四二號
    原      告  甲○○
    被      告  財政部臺灣省中區國稅局
右當事人間因綜合所得稅事件，原告不服行政院中華民國八十七年九月四日台八十七
訴字第四三七三一號再訴願決定，提起行政訴訟。本院判決如左︰
    主  文
原告之訴駁回。
    事  實
緣原告八十二、八十三及八十四年度綜合所得稅結算申報，關於列舉扣除額項下之捐
贈部分，分別列報對中國殘障福利協會之捐贈八十二年度新台幣（下同）二○○、○
○○元、八十三年度二五○、○○○元及八十四年度二○○、○○○元。被告以該協
會遭人檢舉販賣收據，遂否准扣除。原告不服申請復查，未獲變更，提起訴願、再訴
願，亦遭駁回，遂提起行政訴訟。茲摘兩造訴辯意旨如次：
原告起訴意旨略謂︰一、中國殘障福利協會之負責人翟平洋是否販售捐贈收據，原告
並不知，此應由司法機關起訴及判決以資認定。然該會全數捐贈收據不可一概認為皆
是非法而予否定。其實被告需就原告申報檢附之捐贈收據，向該協會查證，不能因該
協會有嫌販售他人捐贈收據，而全數否定。二、被告以原告係提領現金，無法證明
供捐贈所用，並以提領日期和捐贈日期金額均不相符而否定原告捐贈之事實。然現金
提領為個人資金自金融機構行庫取得之程序，現金運用於捐贈，無法律明文規定不可
。又捐贈日期在提領日期之後，乃屬正常，並非必於提領當日完成。為此，請判決撤
銷原處分及一再訴願決定等語。
被告答辯意旨略謂︰一、按「二扣除額：納稅義務人就左列標準扣除額或列舉扣除額
擇一減除外，並減除特別扣除額。．．．(二)列舉扣除額：1.捐贈：對於教育、文化、
公益、慈善機構或團體之捐贈總額最高不超過綜合所得總額百分之二十為限。．．．
」為行為時所得稅法第十七條第一項第二款第二目第一小目所規定。又「當事人主張
事實，須負舉證責任，倘其所提出之證據，不足為主張事實之證明，自不能認其主張
之事實為真實。」鈞院三十六年判字第十六號著有判例。二、原告八十二、八十三、
八十四年度綜合所得稅結算申報時，於列舉扣除額之捐贈項目分別申報二○○、○○
○元、二五一、九一○元及二○○、八○○元，其中對中國殘障福利協會捐贈二○○
、○○○元、二五○、○○○元及二○、○○○元，被告原查以該協會遭人檢舉販賣
收據，遂否准扣除，原告不服，復查時主張中國殘障福利協會為合法且經主管機關登
記在案符合教育、文化、公益、慈善機構或團體，應予認列等情。經查中國殘障福利
協會經人檢舉嫌以開立不實捐贈收據幫助納稅人逃漏稅捐在案，又經財政部臺北市
國稅局通知該協會提供系爭捐贈款項之入帳紀錄供核，惟該協會已他遷不明無從查證
，再者有關對該協會之捐贈，其中以匯款方式者，亦經財政部臺灣省南區國稅局查得
係透過中間人「林王麗珠」帳戶作虛偽安排捐款流程，是本案原告雖主張確有捐贈予
中國殘障福利協會，惟所提示之相關資金流程，係屬現金提領，且經查其提領之日期
及金額與其所取得中國殘障福利協會開立之收據亦有所出入，如八十二年一月十七日
取得之捐贈收據二○○、○○○元，提領紀錄為八十二年一月十四日三三○、○○○
元，另八十三年八月十八日取得之捐贈收據一○○、○○○元，提領紀錄則為八十三
年八月十五日七九、一二九元，至於八十三年十月二十二日捐贈七○、○○○元及八
十三年十二月十六日捐贈八○、○○○元，原告則未能提示相關資料以實其說，是原
告就其所提出之證據，既不足為主張事實之證明，依首揭判例，自不能認其主張之事
實為真實，被告復查結果遂維持原核定，訴願、再訴願決定並持與被告相同論見，予
以駁回。三、基上論述，原處分及訴願、再訴願決定並無違誤，原告之訴為無理由，
請判決予以駁回等語。
    理  由
按對於教育、文化、公益、慈善機構或團體之捐贈總額最高不超過綜合所得總額百分
之二十為限，得申報為列舉扣除額，自個人綜合所得總額中減除，固為行為時所得稅
法第十七條第一項第二款第二目第一小目前段所規定。然納稅義務人應就該捐贈之事
實負舉證之責任。本件原告八十二、八十三及八十四年度綜合所得稅結算申報，關於
列舉扣除額項下之捐贈部分，分別列報對中國殘障福利協會之捐贈八十二年度二○○
、○○○元、八十三年度二五○、○○○元及八十四年度二○○、○○○元。被告予
以剔除。原告循序起訴謂其確有捐贈各該款項，有收據為憑，不能因中國殘障福利協
會嫌販售捐贈收據而否定其捐贈，被告之處分有誤（詳如事實欄所載）云云。經查
上開協會八十二至八十四年度未列報捐贈款項收入，且遭人檢舉嫌販售收據，而該
協會負責人翟平洋因以簽發不實捐款金額之不實收據，交與納稅義務人，作為逃漏綜
合所得稅之用，違反稅捐稽徵法等案件，亦經臺灣台北地方法院檢察署檢察官八十六
年度偵字第六八○五號起訴書提起公訴在案。再原告所提示銀行存摺之提領日期、金
額分別為：(一)八十二年一月十四日三三○、○○○元(二)八十三年八月十五日七九、一
二九元，核與捐贈收據之日期，金額分別為：(一)八十二年一月十七日取得之捐贈收據
二○○、○○○元；(二)八十三年八月十八日取得之捐贈收據一○○、○○○元，並不
相符，而原告對收據中八十三年十月二十二日捐贈七○、○○○元及八十三年十二月
十六日捐贈八○、○○○元，亦未能提示相關資料供核，且前揭原告提示之相關資金
流程係屬現金提領，尚無從證明該筆現金支出確供捐贈之用。從而，原告所為其確有
捐贈系爭款項之主張，自非可採。被告因而否准扣除該款項，洵無違誤，一再訴願決
定遞予維持，亦無不合。原告起訴意旨，非有理由，應予駁回。
據上論結，本件原告之訴為無理由，爰依行政訴訟法第二十六條後段，判決如主文。
中    華    民    國     八十九      年      五      月      十一       日
                    行 政 法 院 第 一 庭
                                審 判 長 評  事      藍  獻  林
                                         評  事      蔡  進  田
                                         評  事      劉  鑫  楨
                                         評  事      陳  光  秀
                                         評  事      廖  宏  明
右  正  本  證  明  與  原  本  無  異
                                         法院書記官  邱  彰  德
中    華    民    國     八十九      年      五      月      十一       日


司法院資訊處製作；財團法人民間司法改革基金會備份。
